臺灣高雄地方法院民事判決　　　　　　　95年度勞訴字第98號
原　　　告　乙○○○○○ ○○.
　　　　　　甲○○○○ ○○○.
　　　　　　丙○○○○○ ○○.
前三人共同
訴訟代理人　陳文律師
被　　　告　復興護理之家
法定代理人　戊○○
訴訟代理人　丁○○
當事人間給付工資事件，本院民國96年3 月6 日言詞辯論終結，
判決如下：
  主  文
原告之訴及假執行之聲請均駁回。
訴訟費用由原告負擔。
  事 實 及 理 由
一、原告主張：
  (一)原告乙○○○○○ ○○○ ○○○○○○、甲○○○○ ○○○ ○○○ ○○○、丙○○○
    ○○ ○○○ ○○○○ ○○○及等三人均為越南籍，分別於民國92年
    10月24日、93年3 月23日及93年9 月9 日與被告簽定監護工
    契約，在被告處所擔任監護工之職務。依契約書工作報酬之
    規定：原告每人每月之工資為新台幣 (下同)15,840 元，折
    算每小時工資為66元。另依勞動基準法第30條第1 項規定：
    勞工每日正常工作時間不得超過8 小時，每2 週工作總時數
    不得超過84小時；再依同法第24條規定，雇主延長工作時間
    在2 小時以內者，按平日每小時工資額加給1/3 以上，再延
    長工作時間在2 小時內者，按平日每小時工資額加給2/3 以
    上。
  (二)茲原告等受僱被告擔任監護工後，每日均採2 班制之方式工
    作，每天工作時數長達12小時，因此，原告每人每日均超時
    工作4 小時，被告自應給付原告每人每日各4 小時之加班費
    396 元【計算式： (2 ×66×4/3)＋ (2 ×66×5/3) ＝396
    】。又原告等每月放假一日，每月以29日計算，原告每月可
    請求之加班費為11,484元【計算式：396 ×29＝11484 】。
    而原告等3 人係分別於92年10月24日、93年3 月23日及93年
    9 月9 日受僱於被告，並均於95年7 月7 日離職，原告在被
    告處所擔任監護工之期間，分別為阮氏欣2 年8 月、黃氏利
    2 年3 月、阮氏鳳1 年10月，原告等僅請求32月、27日及22
    個之加班費，分別為367,488 元【計算式：11484 ×32＝
    367488】、310,068 元【計算式：11484 ×27＝310068】及
    252,648 元【計算式：11484 ×22＝252648】。另被告無故
    扣抵原告阮氏鳳95年4 月份薪資6,610 元，亦應給付予原告
    阮氏鳳。合計應給付原告阮氏鳳259,258 元。
  (三)聲明：被告應給付原告乙○○○○○ ○○○ ○○○○○○367,488 元；
    給付原告甲○○○○ ○○○ ○○○ ○○○310,068 元；給付原告丙○○○
    ○○ ○○○ ○○○○ ○○○259,258 元，及均自起訴狀繕本送達翌
    日起至清償日止，按年息5%計算之利息。並均陳明願供擔保
    准予宣告假執行。
二、被告則以：原告等3 人確實受僱於被告擔任監護工之職務。
    惟原告所僱用之監護工有2 類，一種是在家庭場所內工作，
    一種是在機構內工作。前者因工作地點是一般家庭，所以工
    作時間為24小時，沒有加班費的問題，但由僱由免費提供食
    宿；至於後者，因工作地點在機構內，採每12小時輪班一次
    ，扣除休息時間，實際工作時數為9.5 小時，每日計加班
    1.5 小時，但僱主並無免費提供食宿。本件原告起訴所提出
    之監護工契約係家庭式的監護工契約，並非原告等3 人與被
    告所簽定之機構式的監護工契約，自不得據以為請求之基礎
    。至於原告等3 人因係與被告簽定機構式的監護工契約，已
    約定僱主得自薪資中扣除食宿費用每月4,000 元，而原告於
    簽約時，已同意該4,000 元即作為每日加班1.5 小時之加班
    費用互為抵扣，自不得再向被告請求任何加班費等語，茲為
    抗辯，並聲明：(一)原告之訴駁回。(二)如受不利之判決，願供
    擔保准免為假執行。
三、兩造不爭執之事項：
  (一)原告乙○○○○○ ○○○ ○○○○○○、甲○○○○ ○○○ ○○○ ○○○、丙○○○
    ○○ ○○○ ○○○○ ○○○及等3 人，分別於92年10月24日、93年
    3 月23日及93年9 月9 日與被告簽定監護工契約，在被告處
    所擔任監護工之職務。
  (二)原告等3 人嗣均於95年7 月7 日離職。
四、本件爭點及法院之判斷：
  (一)兩造所簽定之契約書究竟為家庭式之監護工契約書或機構式
    之監護工契約書？
    1.證人即本件外勞仲介公司 (統禾企業有限公司)員 工周子
      芬到院證稱：原告提出之契約書是屬於家庭式看護工的，
      其與機構式看護工之區別，在於家庭看護工是全天候的，
      沒有加班的問題；機構的監護工有加班的問題，加班費依
      勞基法規定請領，但僱主可以扣食宿費用每月約2,500 元
      至4,000 元 (本院96年1 月31日第3 頁筆錄)。 茲檢視證
      人當庭提出之機構式空白監護工契約書與原告提出之契約
      書比較結果：原告提出之契約書明白約定工作地點係「家
      庭居所內」，而證人提出之契約書約定工作地點係「甲方
      (即 僱主)指 定地點」；另原告提出之契約書第三條3.4
      約定僱主免費提供三餐膳食；惟證人提出之契約書第三條
      3.4 則規定僱主扣宿食費4,000 元。則由上開證人之證述
      及卷附之契約書可知，監護工確實有家庭式監護工及機構
      式監護工之差異。
    2.又原告提出之監護工契約書，為家庭式之監護工契約書，
      已如前述，且契約當事人並非原告等3 人 (原告主張自己
      的契約書未予保存，無法提出)， 再參以證人周子芬亦證
      稱：原告3 人當時簽定的是機構用的契約書 (本院96年1
      月31日第3 頁筆錄)， 則原告等3 人當初與被告簽定者，
      自屬機構式的監護工契約，自堪認定。
  (二)原告等3人每日實際工作時數為何？
    原告主張工作採2 班制，每人每日實際工作12小時，固提出
    工作流程表1 份為證，惟被告則抗辯，工作係採2 班制，每
    12小時輪班1 次，惟實際上白班人員在中午12時至13時30
    分，以及18時30分至19時30分均定有休息及用餐時間; 而夜
    班人員則於24時至1 時30分，以及3 時至4 時定有休息時間
    ，固每人每日實際工作僅9.5 小時，並提出新制工作流程表
    1 份為證，同時主張原告提出之工作流程為舊制，早已不適
    用等語。茲檢視兩造提出之工作流程圖，被告所提出者，確
    實有上述表定工作人員之休息時間；而原告提出之工作流程
    表則未表定任何休息時間，衡情，自以被告提出具有表定工
    作人員休息時間之工作流程表為合理。且被告提出之工作流
    程表其製表之時間為92年11月1 日，參諸原告來台工作之時
    間，則原告等3 人於被告機構內擔任監護工期間，應係適用
    新的工作流程表。則被告辯稱：原告等每日實際工作時數為
    9.5 小時，每日實際加班僅1.5 小時一情，亦堪採憑。
  (三)兩造間是否有約定以被告不扣宿食費，而與原告之加班費扣
    扺？
    經查：依被告所提出機構式看護工契約，已明定被告每月得
    自原告之薪資扣除4,000 元，已如前述。惟依原告提出之薪
    資單中，未見被告扣除此筆費用。另外，如以原告每日實際
    加班1.5 小時，並依據勞動基準法第24條第1 項第1 款，延
    長工作時間在二小時以內者，按平日每小時工資額加給1/3
    以上計算，則原告每日之加班費應為132 元【計算式：66×
    1.5 × (1 ＋1/3)＝132 】，每月加班費平均約為3,828元
    【計算式：132 ×29( 每月休假一日)＝3828 】，恰約等同
    於契約所定之宿食費4,000 元。由此亦足以證明，兩造間確
    實已達成將被告應給付予原告之加班費，與被告每月應自原
    告薪資扣除之4,000 元宿食費，互為抵扣之協議。茲被告既
    依約定未於原告之薪資中扣除宿食費，原告亦不得再主張被
    告給付延長工時之加班費。
五、綜上所述，原告本於勞動契約之法律關係，請求被告給付加
    班費，為無理由，應予駁回。原告之訴既經駁回，其假執行
    之聲請亦失所附麗，應併駁回之。
六、結論：原告之訴為無理由，依民事訴訟法第78條，判決如主
    文。
中　　華　　民　　國　　96　　年　　3 　　月　　14　　日
                      勞工法庭  法　官　高英賓
正本係照原本作成。
如不服本判決，應於送達後20日內，向本院提出上訴狀並表明上
訴理由，如於本判決宣示後送達前提起上訴者，應於判決送達後
10日內補提上訴理由書（須附繕本）。
中　　華　　民　　國　　96　　年　　3 　　月　　14　　日
                                書記官　李崑良
